【裁判字號】    95,訴,495
【裁判日期】    950714
【裁判案由】    毒品危害防制條例
【裁判全文】
臺灣臺北地方法院刑事判決               95年度訴字第495號
公  訴  人  臺灣臺北地方法院檢察署檢察官
被      告  甲○○
上列被告因違反毒品危害防制條例案件，經檢察官提起公訴（臺
灣臺北地方法院檢察署九十五年度毒偵字第六六五號），及移送
併案審理（同署九十五年度毒偵字第四一六號、臺灣板橋地方法
院檢察署九十五年度毒偵字第三○三八號）；嗣於本院準備程序
中，被告就起訴及移送併辦事實均為有罪之陳述，經本院合議庭
認為適當後，裁定由受命法官獨任進行簡式審判程序，判決如下
：
    主      文
甲○○連續施用第一級毒品，累犯，處有期徒刑壹年。
扣案第一級毒品海洛因貳包（均不含包裝袋，淨重各為零點肆玖
公克、零點貳貳公克）均沒收銷燬；上開毒品之包裝袋貳個、注
射針筒柒支、提撥器壹支、分裝袋壹包、橡皮條壹條、分裝鏟壹
支均沒收。
    事      實
一、甲○○前因施用毒品案件，經觀察勒戒、強制戒治等戒斷程
    序，仍未戒除毒癮，再因施用毒品案件經本院於民國九十二
    年四月八日以九十一年度訴字第五九二號判處有期徒刑一年
    四月，嗣經甲○○提起上訴後，於九十二年六月二十四日撤
    回上訴確定，並於九十四年八月二十八日縮刑期滿執行完畢
    ，於翌（二十九）日出監。詎甲○○仍不知悔改，且未能遠
    離毒品誘惑，甫出獄後未久即再度基於施用第一級毒品海洛
    因之概括犯意，自九十四年九月間某日起至九十五年四月十
    一日晚間七時許止，在其臺北市○○區○○街一三七巷五弄
    十五號住處附近公廁及臺北縣新莊市○○○路一八七號「香
    奈爾旅館」二二八號房內等處，以海洛因加水後使用針筒注
    入體內之方式，連續施用第一級毒品海洛因多次，嗣分別於
    下列時、地為警查獲：(一)於九十五年一月十八日晚間七時三
    十分許，為警前往其上開溪州街住處搜索查獲，並扣得其所
    有供施打、裝盛海洛因使用之注射針筒二支、提撥器一支、
    分裝袋一包；(二)復於同年二月七日下午四時許，為警在溪州
    街住處搜索查獲，並扣得第一級毒品海洛因一包（經鑑驗淨
    重為○‧四九公克），及其所有供施打海洛因使用之注射針
    筒一支；(三)又於同年四月十二日凌晨一時十分許，為警在臺
    北縣新莊市○○○路一八七號「香奈爾旅館」二二八號房內
    查獲，並扣得第一級毒品海洛因一包（經鑑驗淨重○‧二二
    公克），及甲○○所有供施打、裝盛海洛因使用之注射針筒
    四支、橡皮條一條、分裝鏟一支。
二、案經臺北市政府警察局士林分局報請臺灣臺北地方法院檢察
    署檢察官偵查起訴，及臺北縣政府警察局新店分局報請臺灣
    臺北地方法院檢察署、臺北縣政府警察局新莊分局報請臺灣
    板橋地方法院檢察署檢察官分別移送併案審理；嗣於本院準
    備程序中，甲○○就起訴及移送併辦事實均為有罪之陳述，
    本院改依簡式審判程序審理。
    理      由
一、事實之認定：
  (一)訊據被告甲○○對於上開事實坦承不諱（見本院卷第三一頁
    反面、第六一頁反面、第七十頁反面、第七七頁反面），且
    其於前揭犯罪事實欄一、(一)、(二)、(三)所示時間為警查獲後所
    採集之尿液，其檢驗結果確呈現鴉片類藥物陽性反應，有臺
    灣檢驗科技股份有限公司九十五年二月十日、同年二月二十
    四日、同年四月二十六日濫用藥物尿液檢驗報告各一紙在卷
    可稽（見本院卷第五六頁、臺灣士林地方法院檢察署九十五
    年度毒偵字第七一一號卷第六頁、臺灣板橋地方法院九十五
    年度毒偵字第三○三八號卷第八五頁）；此外，並有白粉二
    包及被告所有供本件連續施用毒品犯行所用之注射針筒七支
    、提撥器一支、分裝袋一包、橡皮條一條、分裝鏟一支等物
    扣案可憑，而該等白粉經鑑驗結果確均含有第一級毒品海洛
    因成分（淨重分別為○‧四九公克、○‧二二公克），亦有
    法務部調查局九十五年三月三十日調科壹字第○二○○○七
    八○九號、同年五月十六日調科壹字第○六○○一一七五四
    號鑑定通知書各一紙附卷可按（見本院卷第二九、六五頁）
    ，足證被告前揭出於任意性之自白與事實相符。
  (二)查被告前因施用毒品，經觀察勒戒、強制戒治等程序，又再
    因施用毒品案件經本院於九十二年四月八日以九十一年度訴
    字第五九二號判處有期徒刑一年四月，嗣被告提起上訴後，
    復於九十二年六月二十四日撤回上訴確定等情，有臺灣高等
    法院被告前案紀錄表在卷可考，足認被告本件施用毒品行為
    已屬三犯以上，自應依法追訴審判無訛。本件事證明確，被
    告連續施用第一級毒品海洛因之犯行堪以認定，應依法論科
    。
二、論罪科刑之法律適用：
  (一)按被告行為後，刑法業於九十四年二月二日修正公布，且依
    刑法施行法第十條之一規定，已於九十五年七月一日生效施
    行，關於本件刑法變更後新舊法律適用問題，均應依修正後
    刑法第二條第一項：「行為後法律有變更者，適用行為時之
    法律。但行為後之法律有利於行為人者，適用最有利於行為
    人之法律」之規定，以為決定；至於刑法第二條第一項之規
    定本身僅係新、舊法比較適用之宣示性指導原則，並非實體
    刑罰法律，故該條文本身自不生行為後法律變更之比較適用
    問題（臺灣高等法院暨所屬法院因應新修正刑法施行座談會
    研討結果參照）。
  (二)按海洛因具有成癮性、濫用性，對社會危害甚大，屬毒品危
    害防制條例第二條第二項第一款所規定之第一級毒品。核被
    告各次施用海洛因之行為，均係犯毒品危害防制條例第十條
    第一項之施用第一級毒品罪，其每次施用前、後持有第一級
    毒品之低度行為，均為嗣後施用之高度行為所吸收，不另論
    罪。
  (三)被告行為後，刑法第五十六條關於連續犯之規定業於九十五
    年七月一日修正刪除生效，該連續犯規定刪除後，除法理上
    合於接續犯、包括一罪之情形仍可認為構成單一之犯罪外，
    其於數犯罪行為之情形，即應依刑法第五十一條之規定予以
    分論併罰。經依刑法第二條第一項比較新、舊法之結果，認
    本件被告前後多次施用毒品之行為，並無適用行為後之新法
    較有利於被告之情形，自應適用行為時即修正前刑法第五十
    六條關於連續犯之規定。是被告先後多次施用第一級毒品之
    行為，其時間緊接，方法相同，觸犯構成要件相同之罪名，
    顯係基於概括犯意為之，為連續犯，應依修正前刑法第五十
    六條連續犯之規定論以一罪，並依法加重其刑。
  (四)檢察官雖僅就被告自九十四年十二月間某日起至九十五年二
    月七日中午止之連續施用海洛因犯行提起公訴，惟被告確有
    自九十四年九月間某日起至九十五年四月十一日晚間七時許
    止之連續施用毒品行為，業經本院審酌認定如前，且依刑事
    訴訟法第二百六十七條規定，其一部起訴之效力自及於全部
    連續犯之犯罪事實，況檢察官已就未經起訴之其餘事實移請
    本院併案審理（臺灣臺北地方法院檢察署九十五年度毒偵字
    第四一六號、臺灣板橋地方法院檢察署九十五年度毒偵字第
    三○三八號），本院自得就全部連續犯行併予審判。
  (五)查被告前因施用毒品案件，經觀察勒戒、強制戒治等程序，
    仍未戒除毒癮，再因施用毒品案件經本院於九十二年四月八
    日以九十一年度訴字第五九二號判處有期徒刑一年四月，嗣
    經被告提起上訴後，復於九十二年六月二十四日撤回上訴確
    定，並於九十四年八月二十八日縮刑期滿執行完畢，於翌（
    二十九）日出監等情，有臺灣高等法院被告前案紀錄表在卷
    可按，其受前開徒刑之執行完畢後，五年以內因故意再犯本
    件有期徒刑以上之罪，不論依修正前之刑法第四十七條，或
    修正後之刑法第四十七條第一項之規定，均構成累犯，對被
    告而言並無有利或不利之情形，自不生新舊法比較之問題，
    應逕依修正前刑法第四十七條規定，論以累犯，並加重其刑
    ，及依法遞加之。爰審酌被告素行不佳，前經觀察勒戒、強
    制戒治等程序並經法院論罪處刑，仍不知悔改，復繼續沾染
    毒品惡習，其施用毒品行為對於自身危害程度非輕、其犯罪
    之動機、目的、手段，暨犯後坦承犯行、態度良好等一切情
    狀，量處如主文第一項所示之刑。扣案第一級毒品海洛因二
    包（均不含包裝袋，淨重各為○‧四九公克、○‧二二公克
    ），均應依毒品危害防制條例第十八條第一項前段規定沒收
    銷燬；另盛裝前揭毒品之包裝袋二個，及注射針筒七支、提
    撥器一支、分裝袋一包、橡皮條一條、分裝鏟一支等物，均
    為被告所有供其施用、盛裝海洛因犯罪所用之物，業據被告
    供明在卷（見本院卷第七六至七七頁），爰依刑法第三十八
    條第一項第二款規定宣告沒收。
三、末查被告於九十五年一月十八日晚間七時三十分許為警在其
    溪州街住處查獲後所採集之尿液，其檢驗結果除呈鴉片類藥
    物陽性反應外，另呈現甲基安非他命類藥物陽性反應，有前
    揭臺灣檢驗科技股份有限公司九十五年二月十日濫用藥物尿
    液檢驗報告一紙附卷可稽（見本院卷第五六頁），被告顯另
    有施用第二級毒品之嫌疑，該部分犯行應由檢察官另行偵查
    辦理，爰予敘明。
四、據上論斷，應依刑事訴訟法第二百七十三條之一第一項、第
    二百九十九條第一項前段，毒品危害防制條例第十條第一項
    、第十八條第一項前段，刑法第十一條前段、第二條第一項
    前段，修正前刑法第五十六條、第四十七條、第三十八條第
    一項第二款，判決如主文。
本案經檢察官黃美嘉到庭執行職務
中    華    民    國    95    年    7     月    14    日
                  刑事第十一庭   法  官  林庚棟
以上正本證明與原本無異。
如不服本判決，應於判決送達後十日內，向本院提出上訴狀。
                                 書記官  殷玉芬
中    華    民    國    95    年    7     月    17    日
附錄本案論罪科刑法條全文
毒品危害防制條例第十條：
施用第一級毒品者，處六月以上五年以下有期徒刑。
施用第二級毒品者，處三年以下有期徒刑。


司法院資訊處製作；財團法人民間司法改革基金會備份。
